【裁判字號】    98,監宣,39
【裁判日期】    990226
【裁判案由】    監護宣告
【裁判全文】
臺灣臺南地方法院民事裁定              98年度監宣字第39號
聲  請  人  甲○○
上列聲請人聲請監護宣告事件，本院裁定如下：
    主      文
宣告乙○○（女，民國○○年○月○日生，身分證統一編號：Ｚ00000
0000號，住臺南縣關廟鄉○○村○鄰○○街367號）為受輔助宣告
之人。
選定聲請人甲○○（民國○○年○月○○日生，身分證統一編號：Ｚ00
0000000號，住臺南縣玉井鄉層林村13鄰層林164號）為受輔助宣
告之人乙○○之輔助人。
聲請程序費用由受輔助宣告之人乙○○負擔。
    理    由
一、按對於因精神障礙或其他心智缺陷，致其為意思表示或受意
    思表示，或辨識其意思表示效果之能力，顯有不足者，法院
    得因本人、配偶、四親等內之親屬、最近一年有同居事實之
    其他親屬、檢察官、主管機關或社會福利機構之聲請，為輔
    助之宣告，民法第15條之1第1項定有明文。次按，法院對於
    監護之聲請，認為未達民法第14條第1項之程度，而有輔助
    宣告之原因者，得依聲請或依職權以裁定為輔助之宣告，民
    事訴訟法第624條之3第1項亦定有明文。
二、本件聲請意旨略以：
  （一）聲請人為乙○○（女，民國○○年○月○日生，身分證統一
        編號：Ｚ000000000號，住臺南縣關廟鄉○○村○鄰○○街
        367號）之配偶，乙○○因罹患精神分裂症、妄想型慢性
        併急性發作，為中度精神障礙患者，其有如下之症狀：
        一乙○○平日會無預警地亂喊亂叫，不自覺地哭或笑。
        二乙○○平日宣稱自己沒有病，不願服藥治療。
        三乙○○會四處漫遊，曾於96年、97年間偷偷駕駛聲請
          人之自小客車獨自到台中、鹿港等地，直至汽油用盡
          而將汽車停在路邊，其原想搭計程車回家，惟因計程
          車司機覺得乙○○精神異常，不願搭載，而令乙○○
          於員林交流道下車，乙○○因此漫無目的行走，終至
          昏倒路旁，經人報警後始由埔心派出所派員前往搭載
          乙○○，並通知聲請人，聲請人將乙○○帶回並領回
          汽車後，將乙○○緊急送往奇美醫院精神科就醫。
        四乙○○已喪失烹煮食物之能力，若其堅持想煮，則往
          往未能將食物煮熟或忘記添加調味料，因此三餐都是
          由女兒李曉蘭購買便當等外食，乙○○之三餐均需由
          家人照料。
        五再者，有關財務之處理方面，乙○○因精神障礙而無
          法正確辨別事理且欠缺防備之心，其竟迷信於台南縣
          龍崎鄉新市子155號「無極印天宮」神壇，疑似受到不
          當之鼓吹或不明之原因，於98年11月5日將其名下持有
          之股票變賣，並將其於京城銀行之帳戶及密碼等機密
          資料交付予該神壇之主人郭恩加，聲請人發現後曾向
          郭恩加請求交還帳戶等文件，卻遭拒絕，郭恩加並聲
          稱須經張億如之同意方能取回。衡之一般人對於自己
          之帳戶、密碼均會嚴加保管，可見乙○○已因欠缺判
          斷力致無處理自己事務之地步，才會做出違反一般常
          理之舉動。
  （二）綜上所述，乙○○實已因罹患精神分裂症、妄想症而無
        法管理自己之財產，且其目前無業，亦無法自己生活，
        聲請人係乙○○之配偶，目前任職於鋼鐵公司，且與乙
        ○○共同育有子女，有能力監護乙○○，保障乙○○之
        權利，爰依法聲請鈞院對乙○○為監護或輔助宣告，並
        選定聲請人為乙○○之監護人或輔助人。
三、經查：
  （一）聲請人係乙○○之配偶，業據其提出戶籍謄本2件在卷可
        憑，揆諸上開規定，本件聲請人聲請對乙○○為監護或
        輔助宣告，自屬有據。
  （二）又聲請人主張乙○○患有精神分裂症、妄想型慢性併急
        性發作，為中度精神障礙患者之事實，業據聲請人提出
        財團法人奇美醫院台南分院診斷證明書1件、中華民國身
        心障礙手冊影本1件為證，且本院於99年2月12日在鑑定
        人財團法人臺灣省私立台南仁愛之家附設精神療養院醫
        師施仁雄面前訊問乙○○，乙○○對於本院之訊問多答
        非所問，又鑑定醫師對乙○○為精神鑑定結果認：「乙
        ○○自發病以來，症狀持續存在，未曾完全緩解，且其
        精神功能持續退化，智力下降，對事情的認知與是非的
        判斷有明顯偏差，致意思表示或受意思表示或辨識意思
        表示之效果能力顯有不足。」，故建議為輔助之宣告，
        有本院99年2月12日監護/輔助宣告訊問筆錄1件及財團
        法人台灣省私立台南仁愛之家附設精神療養院鑑定報告
        1件在卷可憑。堪認乙○○非完全不能辨識其意思表示
        之效果，未達應受監護宣告之程度，惟其辨識能力顯有
        不足，有受輔助之必要，爰依聲請人之聲請裁定對乙○
        ○為輔助之宣告。
四、次查，聲請人甲○○（46年2月17日生，身分證統一編號：
    Ｚ000000000號，住臺南縣玉井鄉層林村13鄰層林164號）為
    受輔助宣告之人乙○○之配偶，有戶籍謄本2件附卷可參，
    其應能善盡輔助乙○○之責任，受輔助宣告之人乙○○亦向
    本院表示其願由聲請人擔任其輔助人，因認由聲請人甲○○
    擔任乙○○之輔助人，最能符合受輔助宣告之人乙○○之最
    佳利益，爰選定聲請人甲○○為受輔助宣告之人乙○○之輔
    助人。
五、依民事訴訟法第624條之1第3項、第608條第1項，裁定如主
    文。
中    華    民    國    99    年    2     月    26    日
                  家事法庭    法  官  葉惠玲
正本係照原本作成。
如不服本裁定關於選定輔助人之部分，應於送達後10日內向本院
提出抗告狀，並繳納抗告費新臺幣1千元；其餘關於輔助宣告之
部分，不得抗告。
中    華    民    國    99    年    2     月    26    日
                              書記官  謝麗首

司法院資訊處製作；財團法人民間司法改革基金會備份。
